【裁判字號】    90,交上易,352
【裁判日期】    900426
【裁判案由】    過失致死
【裁判全文】
臺灣高等法院臺南分院刑事判決           九十年度交上易字第三五二號      Ａ
      上  訴  人
      即  被  告  甲  ○  ○
      選任辯護人  洪  秀  一
右上訴人因過失致死案件，不服臺灣雲林地方法院八十九年度交易字第二六五號中華
民國八十九年十二月二十六日第一審判決（起訴案號：臺灣雲林地方法院檢察署八十
八年度偵字第四七二八號），提起上訴，本院判決如左：
      主      文
原判決關於甲○○部份撤銷。
甲○○從事業務之人，因業務上之過失致人於死，處有期徒刑陸月，如易科罰金，以
佰元折算壹日。
      事      實
一、甲○○從事汽車保養、修理業，停車乃其附隨業務，於民國（下同）八十九年六
    月十八日上午，因修理無車牌號碼之故障自小貨車後，將該車停放於雲林縣崙背
    鄉○○路一三一之一三號附近，即台十九線公路四十二公里八百公尺處北向車道
    之外側車道，其原應注意停於路邊之車輛，遇夜間、下雨之情況，均應顯示停車
    燈光或反光標識，且在行車時速逾四十公里之路段，應將反光標識豎立於車身後
    方三十公尺至一百公尺之路面上，而依當時情形並無不能注意之情事，詎甲○○
    疏未注意，並未妥適放置停車燈光、反光標識或警示標識，而僅於車後十三公尺
    處置一圓形交通錐即離去。於同日晚上七時三十分許，適丁○○（原審判處罪刑
    確定）無駕駛執照駕駛車牌號碼ＯＥ－三四二五號自小客車，搭載友人徐阿明、
    徐國和二人分別乘坐於駕駛座之旁及車後座，沿上開南昌路（即台十九線公路）
    由崙背往油車之南向北方向行駛，途經上開路段之外車道時，丁○○本應注意車
    前狀況，隨時採取必要之安全措施，且依當時情況，雖因細雨道路有些潮濕，但
    別無其他不能注意之情事，亦疏未注意，造成該自小客車之車頭直接衝入甲○○
    置放該外側車道之貨車車斗下方，致徐阿明頭部挫傷、顱內出血等傷害，經送醫
    急救後，仍因傷重於同日晚上七時五十分許不治死亡，車內乘客徐國和則受有左
    小腿撕裂傷、頭部外傷等之傷害（未據告訴）。甲○○於肇事後，在偵查犯罪機
    關知悉犯罪前，即向警方自首為肇事者並接受裁判。
二、案經徐阿明之配偶丙○○○訴由雲林縣警察局西螺分局報告台灣雲林地方法院檢
    察署檢察官相驗屍體後偵查起訴。
      理      由
一、訊據上訴人即被告甲○○對右揭犯罪事實均坦承不諱，核與告訴人丙○○○指訴
    之情節相符，復經證人徐國和於原審到庭證稱小貨車後方並未看見有放標識等語
    ，證人乙○○證稱自小客車自後追撞小貨車等語。並有現場處理警員乙○○之查
    證報告（證明被告甲○○停放之自小貨車車後並無反光標識）、徐阿明、徐國和
    之驗傷診斷證明書、道路交通事故調查報告表、現場照片在卷可參，而死者徐阿
    明確因本件車禍死亡，亦經檢察官督同法醫師相驗屍體屬實，製有勘驗筆錄、驗
    斷書及相驗屍體證明書在卷可憑。
二、按道路交通安全規則第一百十二條第一項第十二、十三款規定，「汽車發生故障
    不能行駛，應即設法移置於無礙交通之處。該故障車輛在未移置前或移置後均應
    豎立車輛故障標誌。該標誌在行車時速四十公里之路段，應豎立於車身後方五公
    尺至三十公尺之路面上，在行車時速逾四十公里之路段，應豎立於車身後方三十
    公尺至一百公尺之路面上，交通擁擠之路段，應懸掛於車身之後部。車前適當位
    置得視需要設置，車輛駛離現場時，應即拆除。」、「停於路邊之車輛，遇晝晦
    、風沙、雨雪、霧靄時，或在夜間無燈光設備或照明不清之道路，均應顯示停車
    燈光或反光標識」，被告甲○○身為停車之人，自負有上開義務。依當時情況係
    屬夜間、剛下完雨不久而路面濕滑等情，為被告甲○○及證人乙○○所供證一致
    ，上開調查報告表並顯示上開路段時速限制為每小時六十公里，路面並無缺陷等
    情，是被告甲○○應於車後方三十公尺至一百公尺之路面上豎立車輛故障標識。
    然被告卻疏未注意而肇事，自應負過失之責任。本件經台臺灣省嘉雲區車輛行車
    事故鑑定委員會鑑定結果，亦認被告甲○○違規停車為肇事主因，有該委員會八
    十九年九月十九日嘉鑑字第八九Ｏ六八八號函文及鑑定意見書附卷可徵。被告之
    過失行為與死者之死亡事實間，顯有相當因果關係，是被告過失致死犯行，洵堪
    認定。又被告從事汽車保養業，停車乃其附隨業務，業據其供明在卷，是被告自
    無解於業務過失致死之責。
三、按被告從事汽車保養、修理業，停車乃其附隨業務，核被告所為，係犯刑法第二
    百七十六條第二項之業務過失致人於死罪。公訴人認本件為過失致人於死罪，尚
    有未洽，爰於不妨害事實同一性，變更起訴法條。甲○○於肇事後，在偵查犯罪
    機關知悉犯罪前，即向警方自首為肇事者，並接受裁判，依法應減輕其刑。
四、原審論處被告罪刑固非無見，惟停車處為外側車道，此觀現場圖及卷附照片自明
    。原判決認係路肩，尚嫌無據，又被告所犯為業務過失致人於死罪，原判決誤為
    過失致人於死罪，容有未當，被告上訴否認犯罪，雖無理由，但原判決既有可議
    ，自應由本院將原判決撤銷改判。爰審酌被告之品行、犯罪之動機、目的、手段
    、被害人因本件車禍死亡事實及被告犯罪後之態度等一切情狀，量處如主文所示
    之刑。又本件雖由被告上訴，但因原判決依過失致人於死罪論處，適用法條顯有
    不當，本院自得諭知較原審判決為重之刑，併予說明。
據上論斷，應依刑事訴訟法第三百六十九條第一項前段、第三百六十四條、第二百九
十九條第一項前段、第三百條，刑法第二百七十六條第二項、第六十二條前段、罰金
罰鍰提高標準條例第一條前段、第二條，判決如主文。
本案經檢察官蘇南桓到庭執行職務。
中    華    民    國      九十      年      四      月      二十六      日
                                  臺灣高等法院臺南分院刑事第二庭
                                      審判長法官  游    明    仁
                                            法官  陳    清    溪
                                            法官  蘇    重    信
右正本證明與原本無異。
不得上訴。
                                      法院書記官  李    珍    鳳
中    華    民    國      九十      年      四      月     三十         日
附錄法條：
刑法第二百七十六條第二項：從事業務之人，因業務上之過失犯前項之罪者，處五年
                          以下有期徒刑或拘役，得併科三千元以下罰金。


司法院資訊處製作；財團法人民間司法改革基金會備份。
